最高法院刑事判決　　　　　　　　　 111年度台上字第2678號
上　訴　人　吳錡進


選任辯護人　朱逸群律師
上列上訴人因違反商業會計法案件，不服臺灣高等法院臺中分院
中華民國111年2月15日第二審判決（110年度上訴字第938號，起
訴案號：臺灣臺中地方檢察署107 年度偵字第32061、32062號）
，提起上訴，本院判決如下：
    主  文
上訴駁回。
    理  由
一、按刑事訴訟法第377 條規定，上訴於第三審法院，非以判決
    違背法令為理由，不得為之。是提起第三審上訴，應以原判
    決違背法令為理由，係屬法定要件。如果上訴理由書狀並未
    依據卷內訴訟資料，具體指摘原判決不適用何種法則或如何
    適用不當，或所指摘原判決違法情事，顯與法律規定得為第
    三審上訴理由之違法情形，不相適合時，均應認其上訴為違
    背法律上之程式，予以駁回。
二、本件原審審理結果，認上訴人吳錡進有如原判決事實欄所載
    之犯行明確，因而維持第一審關於其附表四編號1、2、5、6
    部分，另依想像競合犯規定，從一重論處上訴人共同犯商業
    會計法第71條第1 款之填製不實會計憑證罪刑（編號1至2部
    分，尚犯幫助逃漏稅捐罪；編號5 至6 部分，尚犯公司負責
    人為納稅義務人以不正當方法逃漏稅捐罪）；就附表四編號
    3 、4 部分，論處上訴人共同犯商業會計法第71條第1 款之
    填製不實會計憑證罪刑部分之判決（編號3 部分，贅載尚犯
    幫助逃漏稅捐罪），駁回上訴人在第二審之上訴。就違反商
    業會計法、公司負責人為納稅義務人以不正當方法逃漏稅捐
    部分，均已詳敘其調查、取捨證據之結果及憑以認定犯罪事
    實之心證理由，並就上訴人否認犯行之供詞及其所辯各語，
    認非可採，予以論述及指駁。
三、證據之取捨及事實之認定，為事實審法院之職權，如其判斷
    無違經驗法則或論理法則，即不能任意指為違法。原判決綜
    合卷內相關證據資料，認定上訴人確有本件違反商業會計法
    之犯行。並敘明：（一）同案被告呂麗梅就購買普淨科技興
    業有限公司（下稱普淨公司）之原因，歷次所述均不相符而
    無從採信；佐以卷內其他證據，可見呂麗梅自始即無購買普
    淨公司之真意。（二）依證人康健良所述，縱於共同被告王
    金鵬、呂麗梅擔任普淨公司之登記負責人之期間，就該公司
    統一發票（下稱發票）領用、報稅等，仍係由上訴人與康健
    良之事務所聯絡。佐以於王金鵬、呂麗梅擔任普淨公司之登
    記負責人期間，並無普淨公司人員向康健良之事務所提出普
    淨公司之發票遭他人領用之質疑，可見該段期間中，上訴人
    仍為該公司之實際負責人。（三）普淨公司與原判決附表（
    下稱附表）一、附表三所示之公司間無實際交易往來，仍提
    供不實發票予附表一所示之公司充作進貨憑證，及自附表三
    所示之公司取得不實發票充作普淨公司之進項憑證以扣抵銷
    項稅額，身為普淨公司實際負責人之上訴人，自應成立商業
    會計法第71條第1 款之填製不實會計憑證罪。所為論列說明
    ，與卷證資料悉相符合，亦無違經驗法則、論理法則。上訴
    意旨以原判決未予詳查，即認定呂麗梅只是普淨公司登記負
    責人；未確認上訴人是否只是受普淨公司各該時期之負責人
    所託，而與康健良聯繫，並非實際負責人；未查明其有無與
    附表一、附表三之公司接洽，即認定其成立犯罪，均有違法
    等語。係就原審採證、認事職權之行使及原判決已說明論斷
    之事項，以自己之說詞或持不同之評價，單純為事實上之爭
    辯，指摘原判決違誤，顯與法律規定得為第三審上訴理由之
    違法情形，不相適合。
四、原判決就附表二部分，以普淨公司與附表二所示公司間，確
    有實際交易，普淨公司所開立之發票並非不實發票為由，為
    上訴人不另為無罪諭知，並未認定該段期間上訴人非為普淨
    公司之實際負責人。上訴意旨以原判決既認梓淇有限公司就
    附表二編號3 部分，係與普淨公司之王金鵬交易，又認上訴
    人係普淨公司之實際負責人，有判決理由矛盾之違法等語，
    係就原判決明白之說明，單純為事實上之爭辯，同非第三審
    上訴之合法理由。
五、綜上所述，本件關於違反商業會計法、公司負責人為納稅義
    務人以不正當方法逃漏稅捐部分之上訴違背法律上之程式，
    應予駁回。又上開得上訴第三審部分之上訴，既應從程序上
    駁回，則與之有裁判上一罪關係，經第一、二審均認有罪，
    而不得上訴第三審之違反稅捐稽徵法第43條第1 項幫助逃漏
    稅捐罪部分，所提起之第三審上訴，自無從為實體上審判，
    應併從程序上駁回。
據上論結，應依刑事訴訟法第395條前段，判決如主文。
中    華    民    國   111    年    7     月    6     日
                  刑事第六庭審判長法  官  李  英  勇  
                                  法  官  洪  兆  隆  
                                  法  官  楊  智  勝  
                                  法  官  邱  忠  義  
                                  法  官  吳  冠  霆  
本件正本證明與原本無異
                                  書記官
中    華    民    國   111    年    7     月    11    日